臺灣基隆地方法院民事裁定  
109年度事聲字第34號
異  議  人  楊鈞翔  

上列異議人因就相對人「李光棟家族(含夫婦)」請核發支付命令
事件，對於中華民國109年8月13日本院司法事務官所為109年度
司促字第6550號裁定提出異議，本院裁定如下：
    主   文
異議駁回。
    理   由
一、按對於裁定，得為抗告，但別有不許抗告之規定者，不在此
    限；又支付命令之聲請，不合於民事訴訟法第508條至第511
    條之規定，或依聲請之意旨認債權人之請求為無理由者，法
    院應以裁定駁回之；就請求之一部不得發支付命令者，應僅
    就該部分之聲請駁回之；前項裁定，不得聲明不服。民事訴
    訟法第482條、第513條固有明文。惟依法院組織法第17條之
    2第1項第1款、民事訴訟法第一編第四章第六節之一等規定
    ，移由司法事務官處理之支付命令事件（即督促程序事件）
    ，司法事務官本其職權製作之文書正本、節本，乃「司法事
    務官之處分」，是除司法事務官依債權人聲請核發支付命令
    經債務人異議之情形，應另循民事訴訟法第519條之規定辦
    理外，當事人對於司法事務官處理事件所為之終局處分倘有
    不服，均得依民事訴訟法第240條之4第1項規定，於處分送
    達後10日之不變期間內，以書狀向司法事務官提出異議。本
    件異議人聲請核發支付命令，其聲請狀係記載「一、主旨：
    依法請發支付命令二、說明：附帳單影印本...一張畫如李
    鱓1000萬元，為求好算我向他民事求償1億元台幣。依民法
    侵權行為、遲延給付加利息共1億1千萬元台幣...」，並提
    出「寄賣單」（下稱系爭寄賣單）影本1紙為證；經本院司
    法事務官審查結果，認異議人所執上開證據，無從釋明異議
    人主張之債權債務關係存在，遂於109年8月13日以109年度
    司促字第6550號裁定，駁回異議人本件支付命令之聲請（下
    稱系爭裁定），而系爭裁定係於109年8月18日送達異議人，
    有本院109年度司促字第6550號卷附系爭裁定及本院送達證
    書在卷可稽，異議人於收受送達10日內之109年8月19日提出
    書面表示異議，未逾法定10日不變期間，其異議應屬合法，
    先予敘明。
二、異議人對系爭裁定不服，提出異議，其異議狀記載異議意旨
    略以：「...有帳單影印...請自行更正錯誤裁定。至於金額
    雖沒寫，我可以行情認定...我以調降請求金額億改為一千
    萬元...」等語。
三、按支付命令之聲請，應表明下列各款事項：請求之原因事
    實；債權人之請求，應釋明之；支付命令之聲請，不合於第
    508條至第511條之規定，或依聲請之意旨認債權人之請求為
    無理由者，法院應以裁定駁回之，民事訴訟法第511條第1項
    第3款、第513條第1項前段、第511條第2項定有明文。而所
    謂「釋明」，僅係法院就某項事實之存否，得到大致為正當
    之心證，即為已足，此與「證明」須就當事人所提證據資料
    ，足使法院產生堅強心證，可確信其主張為真實者，有所不
    同（最高法院98年度台抗字第807號、99年度台抗字第311號
    裁定意旨參照），且參酌民事訴訟法第284條規定，可知所
    謂因釋明而應提出之能即時調查之證據，乃指當事人於釋明
    其事實上之主張時，應同時提出可供法院得隨時進行調查之
    證據之謂，故當事人如未同時提出供釋明用之證據，法院自
    無裁定限期命其補正之必要（最高法院75年度台抗字第453
    號裁判要旨參照）。是凡債權人聲請法院核發支付命令之事
    件，一律應由債權人於提出聲請之同時，提出可供法院隨時
    進行調查並信其主張為真實之證據，以作為債權人請求之釋
    明，否則其聲請即與法律規定之程式不合而應駁回。
四、本件異議人固執系爭寄賣單影本，主張相對人對其負有「民
    法侵權行為、遲延給付加利息」債務新臺幣(下同)1億1千萬
    元云云，惟查，觀諸系爭寄賣單，僅有「于右任字一張」、
    「清李鱓一張」等數項字畫作者及數量，與「李光棟2016.1
    1.6」之簽名及日期，而未有字畫價格、交付字畫寄賣者、
    李光棟以外「李光棟家族」之人之名稱、寄賣者與相對人間
    之約定內容及各自之權利義務，自不足以證明異議人上開相
    對人對其負有因系爭寄賣契約而生之1億1千萬元或1千萬元
    債務之主張。此外，異議人復未提出其他可使本院信其主張
    為真實且得即時調查之證據，則異議人顯然未依民事訴訟法
    第511條第2項規定，於聲請核發支付命令之同時，提出可供
    法院隨時進行調查並信其主張為真實之證據以供釋明，從而
    ，本院司法事務官認異議人所執上開證據，無從釋明其主張
    之本件請求，而逕以系爭裁定駁回異議人本件支付命令之聲
    請，核無違誤，異議人猶執相同主張異議如前，並無理由，
    應予駁回。
五、依民事訴訟法第240 條之4 第3 項後段，裁定如主文。
中　　華　　民　　國　　110 　年　　3 　　月　　5 　　日
                  民事庭法　官　姚貴美
以上正本係照原本作成。
本件裁定不得聲明不服。　
中　　華　　民　　國　　110 　年　　3 　　月　　5 　　日
                        書記官　湯惠芳